【裁判字號】    99,裁,3358
【裁判日期】    991216
【裁判案由】    返還公法上不當得利
【裁判全文】
最  高  行  政  法  院  裁  定
                                      99年度裁字第3358號
上  訴  人  行政院衛生署中央健康保險局
代  表  人  戴桂英
訴訟代理人  吳榮昌  律師
被 上訴 人  林俊雄即佛公醫院
上列當事人間返還公法上不當得利事件，上訴人對於中華民國99
年8月31日臺中高等行政法院98年度簡字第94號判決，提起上訴
，本院裁定如下：
    主  文
上訴駁回。
上訴審訴訟費用由上訴人負擔。
    理  由
一、按對於適用簡易程序之判決提起上訴，須經本院許可。前項
    許可，以訴訟事件所涉及之法律見解具有原則性者為限，行
    政訴訟法第235條定有明文。所謂法律見解具有原則性，係
    指該訴訟事件所涉及之法律問題意義重大，而有加以闡釋之
    必要而言，非以其對於該訴訟當事人之勝敗有無決定性之影
    響為斷。例如原裁判所適用之行政命令有牴觸法律之虞，或
    高等行政法院就同類事件所表示之法律見解存在歧異，或與
    本院向來之見解互相牴觸，有由本院確認或統一法律上意見
    之必要等情形屬之。
二、緣訴外人劉湦錄於高雄市○○路263號，設立「佛公醫院」
    （代號:0000000000）任負責醫師，並於民國93年1月14日與
    上訴人簽立全民健康保險醫事服務機構合約（下稱醫事服務
    合約）。嗣劉湦錄於95年1月4日經高雄市政府衛生局註銷開
    業而申請與上訴人解約，經上訴人同意自95年1月4日起終止
    雙方之上開醫事特約。嗣佛公醫院經上訴人所屬高屏分局查
    核自92年4月至94年2月止，有虛報保險對象住院而申報醫療
    費用，產生應追扣之醫療費用金額為新臺幣124,214元之情
    形。被上訴人自95年1月5日起擔任佛公醫院之負責醫師，並
    簽具承擔債務之同意書。上訴人乃於97年1月25日發函通知
    被上訴人繳還前開金額未獲置理，遂提起行政訴訟。
三、上訴人對於適用簡易程序之原判決，提起上訴，係以：(一)原
    判決以上訴人對於訴外人林百偉於92年7月未於佛公醫院住
    院及莊茂林、吉正雄未於佛公醫院住院之事實，未盡舉證之
    責；然證明上開事由之訪查紀錄為公務員訪視相關之林艷玉
    、莊楊壽及吉美雲等人所制作，依本院87年度判字第2778號
    判決意旨，應推定為真正，依舉證責任分配原則，應由被上
    訴人舉證證明前揭訪查紀錄真實性有疑義，原判決認定上訴
    人未盡舉證之責，違背舉證責任之分配原則，自屬判決違背
    法令，所涉及法律見解具有原則性。(二)若法院認定上訴人所
    提上開證據不足，應依行政訴訟法第125條第2項、第3項規
    定，命上訴人敘明或補充證據資料，但原法院未為之，亦未
    依同條第1項、第133條依職權調查證據，有應於審判期日調
    查證據而未調查之疏失，所涉及法律見解具有原則性。(三)臺
    灣高雄地方法院審理97年度訴字第1755號案件時，證人許自
    如證稱：其在佛公醫院巡房時，病歷皆由黃秀琴幫她寫，起
    訴書證據清單所引莊茂林、林百偉病歷皆非其填寫，吉正雄
    病歷中醫囑單有些是黃秀琴填寫，有關游春子及林江滿秀入
    院通知單上主治醫師名字中「許」字非其所簽；證人陳悅聖
    亦證稱：調查卷第69頁背面莊茂林長期醫囑單下面內容、第
    70頁反面蓋有宋貞嬅印章之臨時醫囑單不知道何人填寫等詞
    。可知莊茂林、林百偉、吉正雄病歷是他人偽造，彼等當時
    並未於佛公醫院住院等語，為其論據。經核，本件爭點為佛
    公醫院自92年4月至94年2月止，是否有虛報保險對象住院而
    申報醫療費用產生應追扣之醫療費用，應由被上訴人負責償
    還之情形，而原判決業就上述事實之認定依據及理由詳為論
    述，上訴意旨仍就原判決所為上開事實之認定為爭議，並無
    所涉及之法律見解具有原則性之情形，亦非屬原判決對於行
    政命令是否牴觸法律所為之判斷，或就同類事件所表示之法
    律見解，與其他高等行政法院或本院所表示之見解牴觸，或
    其他所涉及之法律問題意義重大，而有由本院加以闡釋必要
    之原則性情形。是以上訴人提起本件上訴，依首開規定及說
    明，不應許可，其上訴難謂合法，應予駁回。
四、據上論結，本件上訴為不合法。依行政訴訟法第249條第1項
    前段、第104條，民事訴訟法第95條、第78條，裁定如主文
    。
中    華    民    國    99    年    12    月    16    日
                    最高行政法院第六庭
                        審判長法官  藍  獻  林
                              法官  林  樹  埔
                              法官  廖  宏  明
                              法官  姜  素  娥
                              法官  林  文  舟

以  上  正  本  證  明  與  原  本  無  異
中    華    民    國    99    年    12    月    16    日
                              書記官  賀  瑞  鸞

司法院資訊處製作；財團法人民間司法改革基金會備份。
